臺灣高等法院刑事判決
110年度上訴字第3723號
上  訴  人  
即  被  告  歐陽守晏男  (民國00年0月00日生)



選任辯護人  趙元昊律師
            簡靖軒律師
上列上訴人即被告因違反毒品危害防制條例案件，不服臺灣新北
地方法院110年度訴字第256號，中華民國110年9月30日第一審判
決（起訴案號：臺灣新北地方檢察署110年度偵字第3038號），
提起上訴，本院判決如下：
    主  文
原判決撤銷。
歐陽守晏犯意圖販賣而持有第二級毒品罪，累犯，處有期徒刑伍
年拾月。扣案如附表一編號1所示第二級毒品甲基安非他命沒收
銷燬；扣案如附表一編號2、3所示第三、四級毒品及附表二編號
1所示手機1具均沒收。
    犯罪事實
一、歐陽守晏知悉甲基安非他命係毒品危害防制條例列管之第二
    級毒品、愷他命及4-甲基甲基卡西酮係列管之第三級毒品、
    硝西泮係列管之第四級毒品，竟基於意圖販賣而持有上開毒
    品之犯意，於民國110年1月11日某時許，使用附表二編號1
    所示手機聯繫真實姓名年籍不詳之人，與之達成以新臺幣（
    下同）52萬元之代價，購入如附表一所示之甲基安非他命、
    愷他命、含有4 -甲基甲基卡西酮及微量硝西泮之咖啡包之
    合意，供己施用外，擬伺機出售與不特定人牟利，旋於同日
    23時許，駕駛懸掛車號000-0000號車牌（真正登記之車號為
    000-0000號）之自用小客車，從新北市前往苗栗縣苗栗市某
    處，向該人取得所購買之毒品如附表一編號1所示甲基安非
    他命、編號3所示愷他命而持有之，並於同年月12日凌晨零
    時許載運折返，迄1時許抵達桃園市○鎮區○○路00號之「三媽
    臭臭鍋餐廳」旁向不詳之人取得所購品如附表一編號2所示
    含有第三級毒品4-甲基甲基卡西酮及微量第四級毒品硝西泮
    之毒品咖啡包3包而持有之，於同日3時20分許載運欲返家途
    中，經新北市○○區○○路○段000號處訪友，惟歐陽守晏尚未尋
    找買主前，為警持搜索票在上址一樓逮捕，經搜索歐陽守晏
    身體及所駕駛之上開車輛，當場扣得附表一所示毒品、附表
    二編號1所示手機，而查悉上情。
    理  由
一、認定犯罪事實所憑之證據及理由
    前揭意圖販賣而持有第二、三、四級毒品之事實，業據被告
    於警詢、偵查、原審及本院審理時自白在卷，並有台臺灣新
    北地方法院110年聲搜字第000026號搜索票、搜索扣押筆錄
    及扣押物品目錄表、附表一所示毒品、搜索現場照片、被告
    持用附表二編號1所示手機畫面翻拍照片、車號000-0000號
    自用小客車etag通行明細資料、道路監視器畫面翻拍照片在
    卷可查，復有附表一、附表二編號1所示物品扣案為憑，其
    中附表一所示扣案物經送鑑驗後，分別檢出含甲基安非他命
    成分（編號1）、4-甲基甲基卡西酮及硝西泮成分（編號2）
    、愷他命成分（編號3），此有附表一所示卷頁鑑定書在卷
    可按（如附表一所示）。綜上所述，被告前往苗栗購買毒品
    載送返家，供己施用外並萌銷售牟利之意圖，尚未著手找到
    買家即為警查獲，以其販入毒品數量甚鉅，已逾單純自用所
    需，合於圖售情節，被告前開任意性自白與事實相符，堪以
    採信。本案事證明確，被告犯行，足堪認定，應依法論科。
二、又「陷害教唆」，係指行為人原不具犯罪之故意，純因司法
    警察之設計教唆，始萌生犯意，而實行犯罪構成要件之行為
    者而言。因其係以引誘或教唆犯罪之不正當手段，使原無犯
    罪故意之人萌生犯意而實行犯罪行為，再蒐集犯罪證據，予
    以逮捕偵辦，手段顯然違反憲法上對於基本人權之保障，且
    已逾越偵查犯罪之必要程度，對於公共利益之維護並無意義
    ，因此所取得之證據資料，不得資為認定犯罪事實之依據。
    被告上訴主張購毒之緣起，係由小蔣（指蔣偉民）設計陷害
    上訴人，而涉有陷害教唆之違法云云；被告辯護人辯稱：原
    審判決後，被告取得被逮補地點之監視錄影光碟，發現警方
    早已埋伏在場，可能警方及小蔣為逮捕被告，由小蔣誘使被
    告前往購毒，且搜索票記載地點非逮捕地點，警方卻可預知
    被告行徑埋伏，顯係陷害教唆之佐證云云。然陷害教唆係因
    司法警察之預先設計教唆，故陷害教唆之主體，自應為擁有
    偵調公權力之司法警察人員而言，被告空言指稱小蔣可能配
    合警方查案而誘導購毒情節，但自承無證據足以證明，顯與
    陷害教唆之要件不合。況查，臺灣新北地方法院於110年1月
    6日早已核發被告之搜索票，案由為毒品危害防制條例，有
    效期間自110年1月10日下午3時起至同年月15日下午24時止
    ，搜索地點固然記載被告設籍地，然以全案卷證顯示，被告
    被指述涉毒多起，警察查案機動且已取得搜索票，必然掌握
    被告行蹤，要無可能僅在被告設籍地守株待兔。參酌被告於
    原審稱購毒上游為「小講即阿布」、「小哥即蔡安增」，未
    詳其名；經向警方函查結果，以被告對於「小講」稱係中間
    人、非上游，並未曾提供相關線索供偵辦，蔡安增為情資，
    經警方聲請搜索票遭駁回乙節，有新北市政府警察局刑事警
    察大隊110年4月20日新北警刑四字第1104489835號函在卷可
    稽（見原審訴字卷第113頁）；且被告於110年1月12日偵查
    中辯護人在場時，明確供述「我去的時候有想過一次買比較
    多也可以賣別人」，當場否認販賣及運輸毒品，且委其辯護
    人補充陳述「被告認為只構成意圖販賣而持有」等語（見30
    38號偵卷第115頁、聲押卷第15至17頁），及歷次審訊一致
    供承意圖販賣而持有毒品，足認被告基於自己需求購毒，前
    往取毒時知數量甚鉅而萌牟利意圖，可以認定。被告及其辯
    護人於本院審理時始辯稱「小蔣」係蔣偉民，是小蔣一直遊
    說被告去購毒，還說可以幫忙殺價，指稱本件係陷害教唆，
    被告歷次自白無證據能力等語（見本院卷第138至141頁），
    遑論其歷次指述「阿布」、「小講」、「小蔣」稱謂及角色
    說詞屢有更迭，亦與被告於警詢、偵訊及原審之自白情節迥
    異，顯係臨訟飾卸之詞，不足採信。本案事證已明，被告及
    其辯護人徒憑自己說詞指稱購毒係遭陷害教唆，聲請勘驗逮
    捕時之監視光碟，認無調查之必要，附此敘明。
三、論罪：　　
（一）毒品危害防制條例所稱之「運輸」，固指轉運輸送毒品，
      亦即由一地轉運輸送另一地，且不以國外輸入國內或國內
      輸出國外為限，其在國內運送者，亦屬之，更不論其是否
      意在圖利，究係為人抑或為己，運輸方法究為海運、空運
      、陸運或海陸空聯運，皆包括在內。惟運輸毒品罪乃故意
      作為犯，自須具備故意之主觀構成要件；亦即行為人除客
      觀上必須為轉運及輸送毒品之行為外，主觀上亦須本於「
      運輸之意思」而為毒品之搬運輸送，始足當之。倘不問其
      犯意如何，祇因在兩區域間具有夾帶或持送之客觀作為，
      即概以運輸毒品之重罪論處，對於單純為販賣或轉讓、施
      用等目的而攜帶毒品之行為，均另論以運輸毒品罪，則有
      評價過度之嫌。如僅為交付所販賣之毒品，而將毒品攜帶
      至買方處所，仍僅成立販賣毒品罪，而與運輸毒品罪無涉
      。本件上訴人上開犯行，係以52萬元購入第二級毒品甲基
      安非他命約1.5公斤、第三級毒品愷他命約90公克、含有
      第三級毒品4-甲基甲基卡西酮及微量第四級毒品硝西泮之
      毒品咖啡包，以其駕車路徑，由新北市樹林區出發，前往
      苗栗交流道之約定交貨地點、桃園中壢某處取貨，途經新
      北市○○區○○路○段000號附近訪友，其折返路線與返家路徑
      相仿，認其購毒供己施用併擬伺機出售與不特定人牟利，
      自非意在擴散運毒，不再論以運輸第二、三、四級毒品罪
      。公訴意旨認此部分亦成立運輸毒品罪嫌，容有誤會，爰
      不另為無罪之諭知。
（二）核被告所為，係犯毒品危害防制條例第5條第2、3、4項之
      意圖販賣而持有第二、三、四級毒品罪。至起訴意旨雖認
      被告另涉犯毒品危害防制條例第4條第2、3、4項及同條第
      6項之販賣第二、三、四級毒品未遂罪，惟此部分查無積
      極證據足資證明被告已著手實施販賣上開毒品，被告自不
      成立販賣第二、三、四級毒品未遂罪，已如前述，但因基
      本社會事實同一，爰依法變更起訴法條。被告持有第二、
      三、四級毒品罪、持有第二級毒品純質淨重二十公克以上
      、持有第三級毒品純質淨重五公克以上之低度行為，各應
      為意圖販賣而持有第二、三、四級毒品之高度行為所吸收
      ，均不另論罪。被告以同一行為意圖販賣而持有第二、三
      、四級毒品，係以一行為觸犯數相異罪名，為想像競合犯
      ，應依刑法第55條規定，從一重之意圖販賣而持有第二級
      毒品罪處斷。
（三）刑罰加重及減輕事由部分
   1、被告於98年間因意圖販賣而持有第二級毒品案件，經原審
      法院以97年度訴字第1935號判處有期徒刑3年確定，又於9
      9年間因施用第二級毒品案件，經同院以98年度簡字第102
      37號判處有期徒刑4月確定，又於100年間因販賣第二級毒
      品案件，經本院以100年度上訴字第1893號判處有期徒刑4
      年4月，經最高法院以101年度台上字第1616號判決駁回上
      訴確定，前開案件經本院以101年度聲字第1639號裁定應
      執行有期徒刑7年4月確定，於執行中經縮短刑期假釋出監
      ，然因假釋遭撤銷而在監執行殘刑即有期徒刑2年9月23日
      ，嗣於107年7月13日縮短刑期而執行執行完畢出監，有本
      院被告前案紀錄表在卷可查，其於有期徒刑執行完畢後5
      年內，故意再犯本案有期徒刑以上之罪，為累犯，依司法
      院大法官釋字第775號解釋意旨，經審酌其前案犯罪之類
      型、罪質及手法、前案有無因入監而執行完畢、本案犯罪
      距離前案之時間等一切情狀，綜合判斷本案並無因加重最
      低本刑致其所受刑罰超過所應負擔罪責，或人身自由遭受
      過苛侵害之情形，且與罪刑相當、比例原則無違，是應依
      刑法第47條第1項規定，加重其刑。
   2、毒品危害防制條例第17條第2項已經109年7月15日修正施
      行，以行為人於歷次審判中均自白犯罪者，始有自白減刑
      之適用。被告所犯意圖販賣而持有第二級毒品罪，於偵查
      及歷審審理時均自白犯行，已如前述，應依毒品危害防制
      條例第17條第2項規定，減輕其刑，並依法先加後減之。
   3、毒品危害防制條例固增訂第9條第3項：「犯前五條之罪（
      按即毒品危害防制條例第4條至第8條）而混合二種以上之
      毒品者，適用其中最高級別毒品之法定刑，並加重其刑至
      二分之一」，對於在同一包裝內摻雜調合有二種以上之毒
      品，加重其刑而成一獨立之罪。本案扣得如附表一編號2
      所示毒品咖啡包，經檢出第三級毒品4-甲基甲基卡西酮及
      微量第四級毒品硝西泮之毒品成分，固屬毒品危害防制條
      例第9條第3項所規範之販賣混合二種以上之毒品，然以其
      中第三、四級毒品部分，已於論罪時從一重論以意圖販賣
      而持有第二級毒品罪處斷，是此當於科刑時併為斟酌。
   4、公訴意旨雖認被告同時構成毒品危害防制條例第4條第6項
      、第2、3、4項之販賣第二、三、四級毒品未遂罪嫌等情
      。惟「販賣」之內涵，依文義或解為出售物品，或解為購
      入物品再轉售，稽諸司法院釋字第792號解釋意旨，已明
      指販賣之核心意義係在出售，不論依文義、體系解釋及立
      法者原意，販賣毒品既遂罪僅限於「銷售賣出」之行為已
      完成，始足該當。從而「販賣」，其內涵著重在出售，應
      指銷售之行為，並非單指以營利為目的而購入毒品之情形
      。行為人意圖營利而購入毒品，其主觀上雖認知係為銷售
      營利，客觀上並有購入毒品之行為，惟仍須對外銷售，始
      為販賣行為之具體實現（最高法院109年度台上大字第486
      1號裁定參照）。本件被告於取得扣案毒品後，在折返途
      中即為警查獲並扣得如附表一所示之毒品，因無證據證明
      被告就上開毒品已有向外求售或找到買家提供看貨、議價
      等買賣毒品之要約或意思合致，尚難認其已著手於販賣毒
      品之構成要件行為，揆諸前揭說明，被告基於販賣之意圖
      而購入上開毒品，尚未達於著手販賣之程度，所為僅該當
      意圖販賣而持有毒品，而非販賣毒品之未遂犯。公訴意旨
      認此部分罪嫌，容有誤會，惟因起訴之基本社會事實同一
      ，爰依法變更起訴法條。
四、原審以被告犯行明確予以論罪科刑，固非無見。惟查，被告
    買入毒品後，將該等毒品放置身上及車上，並未刻意運送至
    他處使之擴散；另被告購入毒品擬伺機出售與不特定人牟利
    ，尚未覓得買主旋為警查獲，依卷內資料，無從證明被告有
    起訴書所指販賣毒品未遂罪行，原審不察，遽認上訴人同時
    觸犯運輸第二級毒品罪行，被告上訴否認運輸毒品，為有理
    由，自應由本院將原判決予以撤銷改判。
五、科刑部分
    爰審酌被告知悉毒品對國民身心健康危害至深且鉅，又易滋
    生相關犯罪，影響社會治安，竟貪圖一己私利而為本案犯行
    ，且所購入之毒品驗前總淨重高達1486.379公克、購毒金額
    達52萬元，數量及金額非微，非一般中、小盤之販毒者或小
    額攜帶供己施用等可相比擬，若流入市面將戕害國民身心健
    康，嚴重危害社會治安，所為誠屬不該，又被告先前即曾因
    意圖販賣而持有第二級毒品罪、販賣第二級毒品罪，經法院
    判處罪刑確定，此有本院被告前案紀錄表在卷可查（見本院
    卷第47至62頁），竟不知悔改，再犯本案犯行，法治觀念顯
    然偏差，惟被告犯後始終坦認犯行，犯後態度尚可，暨被告
    自承需扶養母親及幼女之家庭環境、在設備行工作，每月收
    入6至7萬元之經濟狀況、高中畢業之教育程度等一切情狀，
    量處如主文第二項所示之刑。
六、沒收：　　
(一)扣案之附表一所示甲基安非他命、毒品咖啡包及愷他命均為
    被告本案所意圖販賣而持有之第二、三、四級毒品，依毒品
    危害防制條例第18條第1項前段規定、刑法第38條第1項規定
    ，宣告沒收銷燬及沒收。
(二)扣案之附表二編號1所示手機，為供被告與毒品上游聯繫購
    毒事宜所用之物，是上開物品屬供被告犯本案犯行所用之物
    ，又查無刑法第38條之2第2項過苛調節條款所定之情形，不
    問屬於犯罪行為人與否，應依毒品危害防制條例第19條第1
    項規定，於本案宣告沒收。至附表二編號2至8所示物品，因
    卷內並無證據證明與本案意圖販賣而持有毒品犯行相關，故
    不予宣告沒收，特此敘明。
據上論斷，應依刑事訴訟法第369條第1項前段、第364條、第299
條第1項前段、第300條，毒品危害防制條例第5條第2、3、4項、
、第17條第2項、第18條第1項、第19條第1項，刑法第11條、第5
5條、第38條第1項，判決如主文。
本案經檢察官吳姿函提起公訴，檢察官陳玉華到庭執行職務。
中　　華　　民　　國　　111 　年　　2 　　月　　24　　日
　　　　　　　　　刑事第三庭  審判長  法　官  張惠立
                                      法　官  廖怡貞
                                      法　官  劉兆菊
以上正本證明與原本無異。
如不服本判決，應於收受送達後20日內向本院提出上訴書狀，其
未敘述上訴之理由者並得於提起上訴後20日內向本院補提理由書
（均須按他造當事人之人數附繕本）「切勿逕送上級法院」。
                                      書記官  邵淑津
中　　華　　民　　國　　111 　年　　2 　　月　　24　　日
附錄法條：
毒品危害防制條例第5條第2項、第3項、第4項
意圖販賣而持有第二級毒品者，處5年以上有期徒刑，得併科新
臺幣5百萬元以下罰金。
意圖販賣而持有第三級毒品者，處3年以上10年以下有期徒刑，
得併科新臺幣3百萬元以下罰金。
意圖販賣而持有第四級毒品或專供製造、施用毒品之器具者，處
1年以上7年以下有期徒刑，得併科新臺幣1百萬元以下罰金。

【附表一】

編號 扣案物品名稱及數量 保管機關及字號 驗前（總）毛重驗前（總）淨重驗餘（總）純質淨重 鑑驗結果 毒品鑑定書所在卷宗及頁碼  1 白色晶體6包（包裝袋編號1至4、 7、8） 原審法院110年度刑保管字第0624號 1412.84公克 1381.73公克 1077.74公克 含第二級毒品甲基安非他命成分 內政部警政署刑事警察局110年1月25日刑鑑字第1100005003號鑑定書（見110年度偵字第3038號卷第191-192頁）  2 橙/白色包裝（內含淡澄色粉末）3包（包裝袋編號A1至A3） 同上 19.13公克 16.43公克 0.49公克 含第三級毒品4-甲基甲基卡西酮、第四級毒品硝西泮（僅有微量，不計入驗前純質淨重之計算） 同上  3 白色透明結晶1包（包裝袋無編號） 同上 89.85公克 88.219公克 未檢驗 含第三級毒品愷他命 台灣尖端先進生技醫藥股份有限公司110年2月26毒品證物鑑定分析報告（見同上偵卷第229頁） 


【附表二】

編號 扣案物名稱及數量 保管機關及字號 沒收與否  1 手機1支（內含行動電話門號0000000000號SIM卡1張） 原審法院110年度刑保管字第0624號 沒收  2 手機1支（內含行動電話門號0000000000號SIM卡1張） 同上 不沒收  3 磅秤1臺 原審法院110年度刑保管字第303號 同上  4 封膜袋1卷 同上 同上  5 分裝工具1組（含熱風槍1支、鏟子2支） 同上 同上  6 分裝袋1袋 同上 同上  7 車牌2面 同上 同上  8 現金新臺幣65萬3千元 臺灣新北地方檢察署110年度綠保字第00018號 同上